【裁判字號】    89,訴,3071
【裁判日期】    900326
【裁判案由】    準強盜
【裁判全文】
臺灣臺中地方法院刑事判決                        八十九年度訴字第三七一號
    公  訴  人  台灣台中地方法院檢察署檢察官
    被      告  乙○○
    指定辯護人  本院公設辯護人  丙○○
右列被告因準強盜案件，經檢察官提起公訴（八十九年度偵字第一九○三八號），本
院判決如左：
    主      文
乙○○共同意圖為自己不法之所有，而搶奪他人之動產，未遂，處有期徒刑壹年貳月
。
    事      實
一、乙○○前於民國（下同）八十年間有違反麻醉藥品管理條例案件之犯罪紀錄。復
    於八十五年間因違反麻醉藥品管理條例及肅清煙毒條例案件，經台灣高等法院台
    中分院判處有期徒刑三年八月確定，經執行一部刑期後，於八十八年九月二十三
    日假釋交付保護管束，現仍假釋中（假釋期滿日期為九十年五月二十一日）。詎
    猶不知悔改，復意圖為自己不法之所有，夥同成年男子林世玉共同意圖為自己不
    法之所有，於八十九年十一月十七日下午八時三十分許，在台中市○○○街二五
    五號前，由林世玉騎乘車牌號碼不詳之機車後載乙○○，見甲○○甫買完水果欲
    放置後行李箱內，由乙○○從後趁甲○○不及抵抗之際強行欲取走張女之皮包，
    惟遭甲○○及時發覺而反抗並呼救，而於拉扯皮包之際，順勢將乙○○從機車上
    拉下，始未得逞。適在場之丁○○見狀，乃上前欲逮捕乙○○，二人拉扯五、六
    公尺之距離後，仍為乙○○逃逸，然現場則留有遭丁○○脫下之乙○○所有之上
    衣、夾克、安全帽、眼鏡、行動電話、受保護管束人報到紀錄表等物，嗣經警循
    線查獲，並拘提到案。
二、案經台中市警察局第一分局報請臺灣臺中地方法院檢察署檢察官偵查起訴。
    理      由
一、右揭犯罪事實，業據被告乙○○於偵查、審理中供承不諱。核與被害人甲○○、
    證人丁○○於本院審理中指述、證述情節相符（見本院九十年一月二日、三月五
    日審理筆錄）。復有扣案之被告所有現場遺留之上衣夾克、安全帽、眼鏡、行動
    電話等物及卷附之照片二幁（見偵查卷第十七頁），可資佐證。足證被告之自白
    確與事實相符。是本件事證明確，被告犯行洵堪認定。
二、按稱搶奪者，係指行為人瞬間的力量運用，破壞被害人對於物的「緊密持有」。
    查被告係騎乘機車從後強取被害人手持之皮包，被害人之心理與生理的抵抗並未
    受到壓制，僅係來不及抵抗而已。是核被告所為，係犯刑法第三百二十五條第三
    項、第一項之搶奪未遂罪。其與林世玉間有犯意之聯絡，行為之分擔，均為共同
    正犯。公訴人認被告於強奪現場為脫免逮捕，竟以安全帽毆打丁○○復與丁○○
    發生扭打，而當場對丁○○施強暴，因認被告涉有刑法第三百二十九條之準強盜
    罪。訊之被告堅決否認上情。經查，被害人甲○○於本院審理時稱：「那天我（
    指張津淑）去買水果，買好之後，我把水果一包放在後座。我開車。後來我準備
    放第二包時，他（指被告）就搶我皮包，那時候我皮包背在右肩上。他從後面拉
    我皮包，我就跟他拉扯，我用右手跟他拉，左手抓住車子，他跟我拉扯很久，我
    就一直喊，裡面的人有聽到聲音就跑出來，老闆（指丁○○）看到他搶我皮包，
    老闆的手就拉著被告，他們二人在拉扯，拉了一段距離，他們二個有移動。老闆
    快要抓不住。叫另一個男生來幫忙，後來被告就把衣服脫掉跑掉了。前面好像一
    個人在接他。他原本就二個人相載。搶我的時候是否有戴安全帽，因為他是從背
    後搶我，所以我不知道。後來他跟我搶的時候他是站著。他本來安全帽是戴著，
    那時候我一直跟他拉，我沒有看到安全帽是如何拿下來。」等語（見本院九十年
    一月二日審理筆錄）。證人丁○○於本院審理時證稱：「當天我（指丁○○）拖
    被告約五、六公尺以上，他脫安全帽好像要打我，然後被我順勢拉下來。我拉住
    他衣服胸口，他（指被告）手扶安全帽，我把衣服拉起來，他把手舉高，順勢把
    安全帽拉下來。我認為他要用安全帽打我。因為他一直要掙脫，叫我說放他。」
    等語（本院九十年三月五日審理筆錄）。是以並無證據足以證明有公訴人所指，
    被告為脫免逮捕而施強暴、脅迫於丁○○之事實。是公訴人起訴法條應予變更。
    被告已著手於犯罪行為之實行而不遂，為未遂犯，爰依刑法第二十六條前段之規
    定減輕其刑。爰審酌被告於八十年間有違反麻醉藥品管理條例案件之犯罪紀錄，
    復於八十五年間因違反麻醉藥品管理條例及肅清煙毒條例案件，經台灣高等法院
    台中分院判處有期徒刑三年八月確定，經執行一部刑期後，於八十八年九月二十
    三畢，此有台灣台中地方法院檢察署檢署刑案資料查註紀錄表及台灣高等法院被
    告全國前案紀錄表可稽，其於假釋中竟不知檢束行為，再犯本件犯行，及犯罪之
    動機、目的、手段、所生危害，然犯罪後坦承犯行，態度尚稱良好等一切情狀，
    量處如主文所示之刑。
據上論斷，應依刑事訴訟法第二百九十九條第一項前段、第三百條，刑法第二十八條
、第三百二十五條第一項、三項、第二十六條前段，判決如主文。
中      華      民      國      九十    年      三      月    二十六    日
                                          臺灣台中地方法院刑事第三庭
                                              法  官  陳  添  喜
右正本證明與原本無異。
如不服本判決，應於送達後十日內向本院提出上訴狀(須附繕本)，上訴於台灣高等
法院台中分院。
                                              書記官
中      華      民      國     九十     年      三     月     二十六    日
附錄論罪科刑法條全文：
刑法第三百二十五條：
意圖為自己或第三人不法之所有，而搶奪他人之動產者六月以上五年以下有期徒刑。
因而致人於死者，處無期徒刑或七年以上有期徒刑。致重傷者，處三年以上、十年以
下有期徒刑。
第一項之未遂犯罰之。


司法院資訊處製作；財團法人民間司法改革基金會備份。
